【裁判字號】    98,消債更,151
【裁判日期】    980302
【裁判案由】    聲請更生程序
【裁判全文】
臺灣高雄地方法院民事裁定           98年度消債更字第151號
聲  請  人  甲○○
代  理  人  徐豐益律師
上列當事人聲請消費者債務清理事件，本院裁定如下：
    主  文
聲請人甲○○自中華民國九十八年三月二日下午五時起開始更生
程序。
命司法事務官進行本件更生程序。
    理  由
一、聲請意旨略以：聲請人甲○○前因消費借貸、信用卡契約等
    原因，對如附表所示金融機構負有如附表所示債務，所負無
    擔保或無優先權之債務總額未逾新臺幣（下同）1,200 萬元
    。聲請人曾向最大債權銀行臺灣銀行聲請前置協商而不成立
    ，查聲請人已退休，每月收入僅有存款利息及子女扶養共計
    16,000元，而債務總額高達9,557,440 元，已有不能清償債
    務之虞，爰依法聲請准予裁定更生等語。
二、按債務人不能清償債務或有不能清償之虞者，得依本條例所
    定更生程序，清理其債務；債務人無擔保或無優先權之債務
    總額未逾1,200 萬元者，於法院裁定開始清算程序或宣告破
    產前，得向法院聲請更生；債務人對於金融機構因消費借貸
    、自用住宅借款、信用卡或現金卡契約而負債務，在聲請更
    生或清算前，應提出債權人清冊，以書面向最大債權金融機
    構請求協商債務清償方案，並表明共同協商之意旨；債務人
    與金融機構協商成立者，不得聲請更生或清算。但因不可歸
    責於己之事由，致履行顯有重大困難者，不在此限；本條例
    施行前，債務人依金融主管機關協調成立之中華民國銀行公
    會會員，辦理消費金融案件無擔保債務協商機制與金融機構
    成立之協商，準用前項之規定；法院開始更生程序之裁定，
    應載明其年、月、日、時，並即時發生效力；法院裁定開始
    更生或清算程序後，得命司法事務官進行更生或清算程序，
    必要時得選任律師、會計師或其他適當之自然人或法人一人
    為監督人或管理人，消費者債務清理條例第3 條、第42條第
    1 項、第151 條第1 項、第5 項、第6 項、第45條第1 項、
    第16條第1 項分別定有明文。
三、經查：
(一)聲請人以書面向最大債權銀行即臺灣銀行請求共同協商，惟
    因無法負擔還款條件而遭退件等情，有臺灣銀行銀行前置協
    商退件通知函附卷可稽（見本院卷第131 頁）。聲請人據以
    聲請更生，本院自應綜合聲請人目前全部收支及財產狀況，
    評估是否已不能維持符合人性尊嚴之最基本生活條件，而有
    「不能清償或不能清償之虞」之情。
(二)聲請人主張其每月需支出伙食費、水電費、交通費、電信費
    及保險費25,750元，並提出氣費收據、電信費帳單、水電費
    單據等件為證（本院卷第75至第82頁），惟聲請人並未提出
    全部開銷憑證，尚難遽認其主張為真，何況消費者債務清理
    條例雖期望使負債累累難以自力重建經濟生活之債務人得有
    更生之機會，然並無意保證每一債務人均能維持其原來之生
    活水準，毋寧係在保障債務人最低生活水準之前提下，使債
    務人盡力清償以得更生之機會。是債務人生活費用之支出，
    不應由債務人任意主張，只需得以維持其最低生活水準即可
    ，查內政部公告之97年度臺灣省低收入戶最低生活費為每人
    每月9,829 元，而上開公告係內政部依據社會救助法第4 條
    規定所制訂之標準，應屬可採，聲請人之生活費應依此計算
    ，是聲請人每月需支付之個人基本生活開銷應為9,829元。
(三)聲請人每月有利息收入67,919元，有其臺灣銀行優惠存款存
    摺、95、96年度綜合所得稅各類所得資料清單及財產歸屬資
    料清單在卷可查（詳本院卷第64頁、49頁至52頁），已足認
    定。則聲請人之收入扣除前開生活費用後，尚餘58,090元可
    供還款之用，而聲請人債務高達5,715,440 元（聲請人雖主
    張尚有保證債務，惟依聯徵中心信用報告所示，均未逾期，
    爰不予計入），為每月還款額98倍以上，需超過8 年之時間
    清償，以聲請人70歲之年齡，實難想像有清償之可能。其雖
    尚有存款4,527,900 元，然已向臺灣銀行質借4,048,956 元
    ，清償此部分債權後，所餘款項不足清償其他債權人之債務
    ，況聲請人年近古稀，已無工作能力，亦無其他收入，若將
    聲請人之存款全數用以抵償債權，則聲請人之經濟無以為繼
    ，恐難維持基本生活，自有違消費者債務清理條例之立法目
    的，是聲請人主張其有不能清償之虞乙節，應屬有據。
四、綜上所述，本件聲請人為一般消費者，並未從事營業活動。
    其有無法清償如附表所示債務之虞情事，又所負無擔保或無
    優先權之債務，並未逾1,200 萬元。且未經法院裁定開始清
    算程序或宣告破產，復查無消費者債務清理條例第6 條第3
    項、第8 條或第46條各款所定駁回更生聲請之事由存在，則
    聲請人聲請更生，應屬有據，自應准許。
五、依消費者債務清理條例第45條第1項，裁定如主文。
中    華    民    國    98    年    3     月    2     日
                  民事第四庭法  官 王奕勛
正本係照原本作成。
本裁定不得抗告。
本裁定已於98年3月2日下午5時公告。
中    華    民    國    98    年    3     月    2     日
                            書記官  王資惠
附表：
┌──┬────────────┬────────┬───────┐
│編號│債權人                  │金額（新台幣）  │種    類      │
├──┼────────────┼────────┼───────┤
│1   │中國信託商業銀行        │194,343元       │信用卡消費款  │
├──┼────────────┼────────┼───────┤
│2   │遠東國際商業銀行        │79,403元        │信用卡消費款  │
├──┼────────────┼────────┼───────┤
│3   │臺灣新光銀行            │57,476元        │信用卡消費款  │
├──┼────────────┼────────┼───────┤
│4   │美商花旗銀行            │101,656元       │信用卡消費款  │
├──┼────────────┼────────┼───────┤
│5   │玉山商業銀行            │86,493元        │信用卡消費款  │
├──┼────────────┼────────┼───────┤
│6   │聯邦銀行                │334,797元       │信用卡消費款  │
├──┼────────────┼────────┼───────┤
│7   │永豐信用卡股份有限公司  │262,136元       │信用卡消費款  │
├──┼────────────┼────────┼───────┤
│8   │匯豐銀行                │204,083元       │信用卡消費款  │
├──┼────────────┼────────┼───────┤
│9   │合作金庫                │28,232元        │信用卡消費款  │
├──┼────────────┼────────┼───────┤
│10  │國泰世華銀行            │114,635元       │信用卡消費款  │
├──┼────────────┼────────┼───────┤
│11  │荷蘭銀行                │225,679元       │信用卡消費款  │
├──┼────────────┼────────┼───────┤
│12  │臺灣銀行                │4,113,000元     │存單質押放款  │
└──┴────────────┴────────┴───────┘


司法院資訊處製作；財團法人民間司法改革基金會備份。
